---
title: "SICA-2025"
date: "08/10/2025"
output: html_document
---

```{r, include = FALSE}
knitr::opts_chunk$set(
  collapse = TRUE, warning = FALSE,
  error = FALSE, message = FALSE,
  comment = "#>"
)
```

## Vizualização de dados

### Carregando pacotes
```{r}
library(tidyverse) 
library(treemapify)
library(geobr)
source("R/base_map.R") 
source("R/my_function.R")
```

### Carregando a base

```{r}
dados <- read_rds('data/emissoes_br.rds')
```


## Emissões para o Brasil em 2022

```{r}
dados %>% 
  filter(
    ano == 2022,
    !sub_setor %in% c("forest-land-clearing",
                      "forest-land-degradation",
                      "shrubgrass-fires",
                      "forest-land-fires",
                      "wetland-fires",
                      "removals")
  ) %>% 
  group_by(setor) %>% 
  summarise(
    emissao = sum(emissao, na.rm=TRUE)
  ) %>% 
  ungroup()
```

```{r}
dados %>% 
  filter(
    ano == 2022,
    !sub_setor %in% c("forest-land-clearing",
                      "forest-land-degradation",
                      "shrubgrass-fires",
                      "forest-land-fires",
                      "wetland-fires",
                      "removals")
  ) %>% 
  group_by(setor) %>% 
  summarise(
    emissao = sum(emissao, na.rm=TRUE)
  ) %>% 
  ungroup() %>% 
  mutate(
    setor = setor %>% fct_reorder(emissao)
  ) %>% 
  ggplot(aes(x=emissao,y=setor,fill = setor)) +
  geom_col(color="black") +
  theme_bw()+
  theme(legend.position = "none") +
  scale_fill_viridis_d()
```


## Série temporal das Emissões para o Brasil, por setor

```{r}
dados %>% 
  filter(
    ano < 2023,
    !sub_setor %in% c("forest-land-clearing",
                      "forest-land-degradation",
                      "shrubgrass-fires",
                      "forest-land-fires",
                      "wetland-fires",
                      "removals")
  ) %>% 
  group_by(ano, setor) %>% 
  summarise(
    emissao = sum(emissao, na.rm=TRUE)
  ) %>% 
  ungroup() %>% 
  ggplot(aes(x=ano,y=emissao,fill = setor)) +
  geom_col(color="black") +
  theme_bw()

```

### Emissões para um munícipio específico, não se esqueça de modificar o estado também:

```{r}
dados %>% 
  filter(str_detect(municipio,"Botucatu"),
         estado == "SP",
         ano == 2022,
         !sub_setor %in% c("forest-land-clearing",
                            "forest-land-degradation",
                            "shrubgrass-fires",
                            "forest-land-fires",
                            "wetland-fires",
                            "removals")
         ) %>% 
  group_by(setor,nome_fonte,sub_setor) %>% 
  summarise(
    emissao = sum(emissao, na.rm=TRUE)
  ) %>% 
  arrange(emissao )  %>% 
  ungroup() %>% 
  mutate(Cumsum = cumsum(emissao)) %>% 
  select(sub_setor, emissao)
```

Vamos plotar um estado todo, usaremos a informação sobre o Bioma

```{r}
meu_estado <- "SP"
cidades %>%  
  filter(abbrev_state == meu_estado) %>% 
    ggplot()  +
  geom_sf(fill="white", color="black",
          size=.15, show.legend = FALSE) +
  geom_point(
    data = dados %>%
      filter(
        ano == 2022,
        estado == meu_estado),
    aes(lon,lat,color = bioma))
```

Melhorando a apresentação dos resultados. Atribuindo uma classificação para o balanço (total de emissões).

```{r}
meu_estado <- "SP"
meu_ano <- 2022
cidades %>%
  filter(abbrev_state == meu_estado) %>% 
  inner_join(dados %>%
               filter(
                 ano == meu_ano,
                 estado == meu_estado,
                 !sub_setor %in% c("forest-land-clearing",
                                   "forest-land-degradation",
                                   "shrubgrass-fires",
                                   "forest-land-fires",
                                   "wetland-fires",
                                   "removals")) %>% 
               group_by(municipio) %>% 
               summarise(
                 emissao = sum(emissao, na.rm=TRUE)
               ) %>% 
             rename(name_muni = municipio),
             by="name_muni") %>% 
  mutate(
    classe_emissao = if_else(emissao < 0,"sumidouro","fonte")
    ) %>% 
  ggplot() +
  geom_sf(aes(fill=classe_emissao), color="black",
          size=.15, show.legend = TRUE)  +
  scale_fill_manual(values = c("red","lightblue")) +
  theme_bw()+
  theme(legend.position = "top") +
  labs(fill="")
```


### Quais foram os principais municípios emissores/captadores.

```{r}
dados %>%
  filter(
    ano == meu_ano,
    estado == meu_estado,
    !sub_setor %in% c("forest-land-clearing",
                      "forest-land-degradation",
                      "shrubgrass-fires",
                      "forest-land-fires",
                      "wetland-fires",
                      "removals")) %>% 
  group_by(municipio) %>% 
  summarise(
    emissao = sum(emissao, na.rm=TRUE)
  ) %>% 
  rename(name_muni = municipio) %>% 
  ungroup() %>%
  mutate(
    classe_emissao = if_else(emissao < 0,"sumidouro","fonte")
  ) %>% 
  filter(emissao > quantile(emissao,.99) | emissao < quantile(emissao,.01)) %>%
  mutate(
    name_muni = name_muni %>% fct_reorder(emissao)
  )  %>%
  ggplot(aes(x=name_muni, y= emissao, fill=classe_emissao))+
  geom_col(color="black") +
  coord_flip() +
  theme_bw() +
  labs(fill="") +
  scale_fill_manual(values = c("red","lightblue")) + 
  theme(legend.position = "top")

```


### Identificar qual a principal fonte no município do estado.
```{r}
meu_estado <- "SP"
cidades %>%
  filter(abbrev_state == meu_estado) %>% 
  inner_join(dados %>%
               filter(
                 ano == 2022,
                 estado == meu_estado,
                 !sub_setor %in% c("forest-land-clearing",
                                   "forest-land-degradation",
                                   "shrubgrass-fires",
                                   "forest-land-fires",
                                   "wetland-fires",
                                   "removals")) %>% 
               group_by(municipio,setor) %>% 
               summarise(
                 emissao = sum(emissao, na.rm=TRUE)
               ) %>% 
               nest() %>% 
               mutate(
                 setor_max = map(data,max_sector_find)
               ) %>% 
               select(municipio, setor_max) %>% 
               ungroup() %>% 
               unnest() %>% 
             rename(name_muni = municipio),
             by="name_muni") %>% 
  ggplot() +
  geom_sf(aes(fill=setor_max), color="black",
          size=.15, show.legend = TRUE) +
  scale_fill_brewer(palette = "Set1") +
  theme_bw()+
  labs(fill="")
```



